臺灣嘉義地方法院刑事判決　　　　　　　 94年度訴字第152號
公　訴　人　台灣嘉義地方法院檢察署檢察官
被　　　告　甲○○
上列被告因違反洗錢防制法等案件，經檢察官聲請簡易判決處刑
（九十四年度偵緝字第四一號），本院認有刑事訴訟法第四百五
十一條之一第四款但書之情形，改依通常程序審理，本院合議庭
裁定改依簡式審判程序，判決如下：
    主  文
甲○○幫助意圖為自己不法之所有，以詐術使人將本人之物交付
，累犯，處有期徒刑參月，如易科罰金，以參佰元折算壹日。
    事  實
一、甲○○於民國八十九年間，因犯竊盜罪，經臺灣雲林地方法
    院判處有期徒刑一年，於九十一年四月十八日縮刑期滿而執
    行完畢，仍不知悔悟，因其於九十三年一月間，在雲林縣斗
    六火車站旁結識年籍不詳、自稱為「小龍」之成年男子（以
    下均簡稱「小龍」），得知可向銀行辦理帳戶轉賣他人賺取
    金錢，因經濟狀況困窘，雖可預見「小龍」無故蒐集他人之
    存摺帳戶、提款卡、印章使用，將可能藉收購之存摺帳戶、
    提款卡、印章遂行財產上犯罪之目的；且明知提供銀行帳戶
    給不明人士，易為歹徒作為財產犯罪之工具，竟捨此不顧，
    容認詐欺集團之人使用自己之帳戶以遂行詐騙他人財物之犯
    行，仍於九十三年一月十四日，偕同「小龍」至嘉義市○區
    ○○路三九五號富邦銀行嘉義分行內，申辦帳號為0000
    00000000號帳戶及金融卡後，隨即以新台幣（以下
    同）一千五百元之代價，出售予「小龍」，而輾轉流入不詳
    姓名成年之人手中，該人先透過網路刊登販賣天幣之廣告，
    乙○○於九十三年二月間見廣告而與該成年人聯絡，該人向
    乙○○訛稱需匯款一千元之訂金取得認證後始得交易，乙○
    ○因而陷於錯誤，而於九十三年二月九日十五時五十五分許
    ，將一千元匯款進入甲○○前開帳戶內，嗣乙○○因無法聯
    繫該成年人，始知受騙，報警而循線查獲。
二、案經乙○○訴由嘉義市警察局第一分局報請臺灣嘉義地方法
    院檢察署檢察官偵查起訴。
    理  由
一、訊據被告甲○○對於右揭犯行坦承不諱，且有富邦銀行嘉義
    分行（九三）富銀嘉字第七四號函及其所附之申請書、客戶
    存提紀錄單各一紙附於警卷第十五至十七頁可資參佐，另告
    訴人乙○○因見網路刊登販賣天幣之廣告，因對方要求繳付
    一千元之訂金取得認證，而匯款一千元至被告富邦銀行嘉義
    分行之帳戶內各情，業據告訴人乙○○於警詢時證述明確（
    見警卷第一至三頁），且有匯款單一張附於警卷第二十三頁
    可資為憑，另查，依金融機構接受客戶申請一般存款帳戶之
    現況，絕大多數不須任何條件，亦無須任何費用，即任何人
    均可辦理金融帳戶存摺使用，如無特殊理由，實無借用他人
    存摺使用之必要，而金融存摺亦事關存戶個人財產權益之保
    障，倘有不明之金錢來源，甚而攸關個人之法律上之責任，
    其專有性甚高，除非本人、與本人具有信賴關係或其他特殊
    原因，難認有何流通使用之可能，一般人均有妥為保管防阻
    他人任意使用之認識，縱使特殊情況偶有交付他人使用之需
    ，亦必然深入瞭解用途及合理性後，再行提供以使用，方符
    常情；且該等專有物品如落入不明人士手中，而未加以闡明
    正常用途，極易被利用為與財產有關之犯罪工具，此為吾人
    依一般生活認知所易於體察之常識，而有犯罪意圖者，非有
    正當理由，竟徵求他人提供帳戶，客觀上可預見其目的，係
    供為某筆資金之存入，後再行領出之用，且該筆資金之存入
    及提領過程係有意隱瞞其流程或避免行為人身分曝光之用意
    ，一般人本於一般認知能力均甚易於瞭解，被告非無社會經
    驗之人，自難諉為不知。是被告可預見金融帳戶存摺提供他
    人使用將幫助他人實施詐欺犯罪，被告顯有縱有人以其金融
    帳戶實施常業詐欺犯罪亦不違背其本意之幫助意思自明，綜
    上所述，被告自白與事實相符，堪以採信。
二、按刑法上之幫助犯，係指以幫助之意思，對於正犯資以助力
    ，而未參與實施犯罪之行為者而言，最高法院四十九年臺上
    字第七七號判例可資參照，核被告所為，基於幫助之意思，
    出賣自己之帳戶予他人，以供被害人受詐欺後匯款之用，而
    為詐欺罪構成要件以外之行為；而取得被告帳戶之人，以購
    買天幣為餌，誘騙告訴人乙○○匯款一千元取得認證，告訴
    人乙○○因而陷於錯誤，委託銀行業者將一千元轉入該人指
    定之帳戶，核其所為，係犯刑法第三百三十九條第一項之詐
    欺取財罪。是核被告所為係犯刑法第三十條第一項、第三百
    三十九條第一項之詐欺取財罪之幫助犯。本案詐欺罪之正犯
    所詐得之金額非多，且其詐欺手段、花費之時間以觀，尚難
    認以達常業詐欺之程度，公訴人認為係犯刑法第三十條第一
    項、第三百四十條之幫助常業詐欺罪，容有未洽，惟其社會
    基本事實同一，自得由本院變更起訴法條，附此說明。另查
    ，被告於八十九年間，因犯竊盜罪，經臺灣雲林地方法院判
    處有期徒刑一年，於九十一年四月十八日縮刑期滿而執行完
    畢，此有台灣高等法院被告全國前案紀錄表一紙附於本院卷
    第八頁可參，五年內再犯有期徒刑以上刑之罪，為累犯，應
    依刑法第四十七條加重其刑。被告幫助他人犯罪，爰依刑法
    第三十條第二項規定減輕之。前開刑之加重減輕事由應依刑
    法第七十一條第一項之規定先加後減之。原審酌被告曾有竊
    盜、詐欺之前科紀錄、品行、素行非佳、犯罪動機乃因缺錢
    花用、貪圖小利造成被害人之損失、其幫助犯行對於詐欺之
    正犯所生之助力非小、對被害人所生危害、犯後坦承犯行但
    且未與被害人達成和解等一切情狀，量處如主文所示之刑，
    並諭知易科罰金之折算標準，以資懲儆。
三、公訴意旨另以：被告基於掩飾重大犯罪所得財物之犯意，提
    供自己之存摺予詐欺集團，而隱匿犯罪集團犯罪所得，因認
    被告涉嫌違反洗錢防制法第九條第一項之罪嫌云云。按犯罪
    事實應依證據認定之，無證據不得認定其犯罪事實；不能證
    明被告犯罪者，應諭知無罪之判決，刑事訴訟法第154條第1
    項、第301條第1項分別定有明文。經查：本案被告之帳戶乃
    供詐欺罪之正犯取得告訴人乙○○直接匯款所用，並無任何
    證據證明本案被告帳戶之款項乃係輾轉匯自任何被害人（即
    被害人匯入某一人頭帳戶再匯至被告之帳戶），是彼等對於
    犯罪所產生之助力，除作為詐欺集團取得犯罪所得之橋樑、
    並得隱匿詐欺集團實際之身分外，因本案被告之帳戶已為被
    害人及警方查知，亦為首當其衝可能遭凍結之帳戶，應無掩
    飾或隱匿犯罪所得之可能，此外，依卷內證據顯示本案詐欺
    罪之正犯因犯詐欺罪所得之金額非高、所使用之手段亦無任
    何特殊之處，公訴人認係犯常業詐欺罪亦有未合。此外，亦
    查無其他積極證據足資證明被告確有公訴人所指之上開犯行
    ，惟公訴人認此部分與本院認定有罪之犯行，有想像競合犯
    裁判上一罪之關係，自不另為無罪之諭知。
據上論斷，應依刑事訴訟法第四百五十二條、第二百七十三條之
一第一項、第二百九十九條第一項前段、第三百條，刑法第三百
三十九條第一項、第三十條、第四十七條、第四十一條第一項前
段，罰金罰鍰提高標準條例第一條前段、第二條，判決如主文。
本案經檢察官陳鈴香到庭執行職務
中　　華　　民　　國　九十四　年　　八 　月　　十六 　日
                  刑事第四庭    法　官　康存真
上列正本證明與原本無異。
如不服本判決，應於判決送達後10日內向本院提出上訴狀（應附
繕本）。告訴人或被害人如對於本判決不服者，應具備理由請求
檢察官上訴，其上訴期間之計算係以檢察官收受判決正本之日期
為準。
中　　華　　民　　國　九十四　年　　八 　月　　十六 　日
                                書記官  李彩娥
附錄法條：
中華民國刑法第339條
意圖為自己或第三人不法之所有，以詐術使人將本人或第三人之物交付者
，處五年以下有期徒刑、拘役或科或併科一千元以下罰金。
